【裁判字號】    99,訴易,9
【裁判日期】    990526
【裁判案由】    侵權行為損害賠償
【裁判全文】
臺灣高等法院臺南分院民事裁定    99年度訴易字第9號
原    告  乙○○
被    告  甲○○
上開當事人間因妨害名譽刑事案件附帶請求損害賠償事件，經本
院刑事庭以裁定移送前來（99年度附民字第8號），本院裁定如
下：
    主  文
原告之訴駁回。
訴訟費用由原告負擔。
    理  由
一、本件原告主張：被告因不滿原告在「當代樂手論壇」網站（
    http：/www.modernmusician.com，下同）上，使用暱稱「
    灑落」，發表文章質疑其使用多重帳號及不同手機號碼進行
    二手吉他交易，竟基於公然侮辱之單一犯意，以台灣台南地
    方法院（下稱台南地院）刑事庭98年度易字第1515號判決附
    表（下稱附表）所示暱稱，接續於附表編號3、編號5、編號
    8至編號14所示時間，在其位於台南市○區○○路一段163號
    住處，以電腦連上網際網路後，在多數人得以共見共聞之附
    表所示網路上，公開發表如附表所示足以妨害原告【在「當
    代樂手論壇」及「豆芽菜譜音樂論壇」（http：/www.gtp
    layer.com）網站上之暱稱為「灑落」】名譽之言論，此案
    並由台南地院刑事庭以98年度易字第1515號以被告犯公然侮
    辱罪，判處拘役40日，得易科罰金。為此，於被告提起刑事
    第二審上訴中，依民法第184條第1項前段、第195條第1項前
    段規定附帶求為命被告應賠償原告新台幣（下同）15萬元之
    判決云云。
二、按因犯罪而受損害之人，於刑事訴訟程序得附帶提起民事訴
    訟，對於被告及依民法負賠償責任之人，請求回復其損害；
    刑事訴訟法第487條第1項定有明文；準此規定以觀，得附帶
    提起民事訴訟，請求回復其損害者，以刑事訴訟程序存在為
    前提，換言之，附帶民事訴訟之提起，必以刑事訴訟程序之
    存在為前提，若刑事訴訟未經提起公訴或自訴或上訴，或非
    刑事訴訟程序認定之犯罪事實侵害其私權，縱因同一事故而
    受有損害，自不得對於應負賠償責任之人，提起附帶民事訴
    訟（最高法院87年度台上字第2410號判決參照），是因犯罪
    而受損害之人，於刑事訴訟程序固得附帶提起民事訴訟，對
    於被告及依民法負賠償責任之人，請求回復其損害，但其提
    起之前提，應以有刑事訴訟程序存在為限，若無刑事訴訟程
    序之存在，即無提起附帶民事訴訟，請求損害賠償之餘地。
    又刑事庭以裁定移送於民事庭之附帶民事訴訟，其訴是否合
    法，應以裁定時之狀態為準，不因嗣後情事變更而受影響（
    最高法院87年度台上字第1415號判決參照）。再者，移送民
    事庭之附帶民事訴訟，應適用民事訴訟法，縱移送前提起此
    項訴訟不合刑事訴訟法第487條所定之要件，而有同法第502
    條第1項關於訴之不合法規定情形，亦應依民事訴訟法第249
    條第1項第6款之規定，以裁定駁回之。查原告提起本件附帶
    民事訴訟所依附之本院99年度上易字第61號刑事訴訟程序，
    業經被告於99年2月24日具狀撤回上訴而終結（參見本院99
    年度上易字第61號刑事卷第34至35頁），則該刑事訴訟程序
    ，已因被告撤回上訴而不存在，原告即無在該刑事訴訟程序
    提起附帶民事訴訟請求被告賠償損害之餘地，是原告雖在被
    告撤回刑事上訴前之民國（下同）99年2月10日提起本件附
    帶民事訴訟，亦與刑事訴訟法第487條第1項之規定不合。縱
    本院刑事庭原應依刑事訴訟法第502條第1項規定判決駁回原
    告附帶民事訴訟之請求，而於撤回上訴後之99年3月10日誤
    將該附帶民事訴訟依刑事訴訟法第511條第1項前段規定，以
    裁定移送本院民事庭，仍應認原告之訴為不合法，自應以裁
    定駁回之。
三、另本件原告請求被告應給付之金額為15萬元，並未逾150萬
    元，係屬不得上訴於第三審法院之事件，依民事訴訟法第48
    4條規定，對本院就本件所為之裁定，自不得提起抗告；又
    本件原告之訴既不合法，則兩造關於實體事項之主張、抗辯
    及舉證，即無再予審酌之必要，併此明。
四、據上論結，本件原告之訴為不合法，依民事訴訟法第463條
    、第249條第1項第6款、第95條、第78條，裁定如主文。
中    華    民    國    99    年     5    月    26    日
                  民事第三庭    審判長法  官    黃崑宗
                                      法  官    張世展
                                      法  官    蘇重信
上為正本係照原本作成。
不得抗告。
中    華    民    國    99    年     5    月    26    日
                                      書記官    陳嘉琍

司法院資訊處製作；財團法人民間司法改革基金會備份。
